【裁判字號】    99,司財管,147
【裁判日期】    991115
【裁判案由】    選任遺產管理人
【裁判全文】
臺灣臺南地方法院民事裁定           99年度司財管字第147號
聲  請  人  高雄縣政府地方稅務局
法定代理人  乙○○
上列聲請人聲請選任被繼承人辛○○之遺產管理人事件，本院裁
定如下：
    主      文
選任財政部國有財產局臺灣南區辦事處臺南分處為被繼承人辛○
○之遺產管理人。
程序費用新臺幣壹仟元由被繼承人辛○○之遺產負擔。
    理      由
一、按繼承開始時，繼承人之有無不明者，由親屬會議於一個月
    內選定遺產管理人，並將繼承開始及選定遺產管理人之事由
    ，向法院報明；無親屬會議或親屬會議未於前條所定期限內
    選定遺產管理人者，利害關係人或檢察官，得聲請法院選任
    遺產管理人，並由法院依前項規定為公示催告；公示催告期
    限屆滿，無繼承人承認繼承時，其遺產於清償債權，並交付
    遺贈物後，如有剩餘，歸屬國庫；非公用國有財產以財政部
    國有財產局為管理機關， 民法第1177條、第1178條第2項、
    第1185條、國有財產法第12條分別定有明文。
二、聲請意旨略以：被繼承人辛○○（男，民國○○年○月○○日生
    ，身分證統一編號：Ｚ000000000號，97年2月29日死亡，生
    前最後住所：臺南市○區○道里○○鄰○○路○段527巷1號四
    樓之3）因積欠房屋稅、地價稅未繳納，於被繼承人辛○○
    死亡後，其法定繼承人亦均已拋棄繼承權，亦未依民法第11
    77條、第1178條於法定期限內，召開親屬會議並選任遺產管
    理人，以致聲請人無法依職權追討被繼承人辛○○所滯欠之
    稅捐，為處理相關稅務事宜，聲請人爰依法聲請本院選任被
    繼承人辛○○之遺產管理人等語。
三、聲請人主張之上開事實，業據提出臺南市北區戶政事務所98
    年4月9日南市北戶字第0980001962號函、被繼承人辛○○之
    除戶謄本、繼承系統表、欠稅總歸戶查詢情形表、財政部臺
    灣省南區國稅局臺南市分局98年4月13日南區國稅南市一字
    第0980022858號函、本院98年4月21日南院龍家巳97年度繼
    字第915號函、財政部財稅資料中心98年5月6日資五字第098
    0006062號函、全國財產稅總歸戶財產查詢清單等件為證，
    聲請人主張堪信為真實；復查被繼承人辛○○之繼承人均已
    拋棄繼承權，業據本院調閱97年度繼字第915號拋棄繼承卷
    宗核閱無誤，又未準用民法第1177條規定選定遺產管理人，
    而聲請人因被繼承人滯欠稅款未繳納，為處理相關稅務問題
    ，基於職責以利害關係人聲請選任被繼承人之遺產管理人，
    核與上開規定並無不合，應予准許。
四、查本件被繼承人辛○○之繼承人均已拋棄繼承權，足見渠等
    對被繼承人遺產之處置已漠不關心，經本院函詢其繼承人戊
    ○○、丙○○、己○○、庚○○、丁○○、甲○○，請其等
    於文到5日內以書面陳明是否願意擔任被繼承人辛○○之遺
    產管理人，逾期未陳報，視為無意願擔任，上開繼承人均逾
    期未陳明其意願，視為不願意擔任，有送達證書附卷可憑。
    查被繼承人辛○○之遺產，倘無人承認繼承時，將於清償債
    權，交付遺贈物後，歸屬國庫，即無人繼承之遺產若有賸餘
    ，終歸國家所取得，則職司國有財產管理之有關機關自係最
    為適合擔任遺產管理之人，況上開機關就遺產管理之有關法
    律程序亦相當熟悉；故為使遺產之處置順利進行，並考量遺
    產管理之專業性與公平性，認選任財政部國有財產局臺灣南
    區辦事處臺南分處為被繼承人辛○○之遺產管理人為適當。
五、依非訟事件法第157條、第24條第1項，裁定如主文。
中    華    民    國    99    年    11    月    15    日
                  家事法庭    司法事務官  柯雅菱
以上正本證明與原本無異。
如不服本裁定，應於裁定送達後10日內向本院提出抗告狀，並繳
納抗告費新台幣1,000元。
中    華    民    國    99    年    11    月    16    日
                                  書記官  葉芳如

司法院資訊處製作；財團法人民間司法改革基金會備份。
